臺灣高等法院刑事判決　　　　　　　　92年度上訴字第3003號
上　訴　人
即　被　告　甲○○
選任辯護人　林淑惠律師
上列上訴人因違反著作權法案件，不服臺灣士林地方法院92年度
訴字第125號，中華民國92年7月7日第一審判決（起訴案號：臺
灣士林地方法院檢察署91年度偵字第914號），提起上訴，本院
判決如下：
    主  文
原判決撤銷。
甲○○以明知為侵害著作權之物，以意圖營利而交付之方法侵害
他人之著作權之罪為常業，處有期徒刑參年貳月。
扣案盜版音樂光碟伍仟零貳拾伍片均沒收。
    事  實
一、甲○○曾於民國（下同）八十九年間因違反著作權法案件，
    經台灣基隆地方法院判處有期徒刑四月併科罰金新台幣（下
    同）七萬元，緩刑三年，於八十九年九月五日確定，於緩刑
    期間內，明知向年籍不詳綽號「阿宏」之成年男子所購買之
    黃品源、王力宏、王開城、張惠妹等數十位歌手之專輯音樂
    光碟片（如附表所示）之音樂著作權，分別係上華國際企業
    股份有限公司（以下簡稱「上華公司」）、環球國際唱片股
    份有限公司（以下簡稱「環球公司」）、魔岩唱片股份有限
    公司（以下簡稱「魔岩公司」）、科藝百代股份有限公司（
    以下簡稱「科藝百代公司」）、滾石國際音樂股份有限公司
    （以下簡稱「滾石公司」）、豐華唱片股份有限公司（以下
    簡稱「豐華公司」）、新力哥倫比亞音樂股份有公司（以下
    簡稱「新力公司」）、華納國際音樂股份有限公司（以下簡
    稱「華納公司」）、博德曼股份有限公司（以下簡稱「博德
    曼公司」）、艾迴股份有限公司（以下簡稱「艾迴公司」
    ）、宇宙國際股份有限公司（以下簡稱「宇宙公司」）及四
    方唱片公司等人享有，而均係未經授權而非法重製之盜版音
    樂光碟片，竟基於意圖營利而交付侵害著作權之物為常業之
    犯意，自八十九年十月間起至九十年四月間止，以每片二十
    八元至三十五元之不等價格，陸續向「阿宏」販入前述盜版
    音樂光碟片十餘次，總計二萬多片，並在基隆市不詳地點設
    攤陳列，以每片一百元或三片二百五十元之價格，販賣予不
    特定之顧客牟利，而恃以維生。嗣至九十年五月十一日，將
    之前購入尚未出售之盜版音樂光碟片一百餘箱，存放在不知
    情友人范志偉所提供位於台北縣汐止市○○街五巷四號一樓
    正電國際股份有限公司（下稱正電公司）閒置倉庫內，不久
    即為正電公司負責人江秉衡發覺而報警處理。甲○○得知後
    即趁隙將上開盜版音樂光碟片五十餘箱搬離丟棄，另外一半
    則因有警察看守而作罷。嗣經法務部調查局台北縣調查站於
    九十年五月二十五日，在正電公司上開倉庫查獲扣得五千零
    二十五片盜版音樂光碟片（其中三千五百八十六片有提出告
    訴，另外尚有四方唱片公司所製作之光碟一千四百三十九片
    未提告訴）。
二、案經上華公司、環球公司、魔岩公司、科藝百代公司、滾石
    公司、豐華公司、新力公司、華納公司、博德曼公司、艾迴
    公司、宇宙公司訴由法務部調查局台北縣調查站移送台灣士
    林地方法院檢察署檢察官偵查起訴。
     理  由
一、訊據上訴人即被告甲○○固不否認查扣之五十一箱盜版音樂
    光碟為其所有，並在查獲前曾將其餘五十箱盜版音樂光碟片
    丟棄；惟辯稱買進這些是準備過年要賣，但尚未賣，因為一
    直下雨，沒有賣出去，就過時了；且僅查獲此次持有盜版光
    碟，並非常業犯等語。惟查：
  (一)上揭事實，業據告訴代理人朱晉輝指訴綦詳，並有盜版音樂
    光碟片五○二五片扣案可證，而扣案之光碟片均係盜版光碟
    片，業經財團法人國際唱片業交流基金會鑑識明確，有該會
    90年5月29日中文（九○）國基字第○四七號函在卷可稽，
    且其中三五八六片之音樂著作權分別係告訴人上華公司等十
    一家公司所享有，有各該正版音樂光碟封套在卷可據，經核
    無誤，並為被告所不爭執，是上開音樂光碟片均屬侵害他人
    著作權之非法重製物，可以確認。
  (二)依被告於台北縣調查站詢問時供稱：「八十八年底被基隆地
    院判處有期徒刑四個月，緩刑三年後，我就休息一陣子沒有
    再販賣盜版光碟，到了八十九年十月間，因為經濟上的壓力
    手頭緊，而賣盜版光碟的利潤也不錯，又是馬上收現金，所
    以我又再開始販售盜版光碟，一直到九十年四月間，因為販
    售盜版光碟的銷售情形不理想，以致於賠錢，因此，我就打
    算不賣了，所以就問多年的好友范志偉有無地方可以寄放我
    那些賣不出去的光碟存貨，我再慢慢處理銷毀掉；於是我在
    五月初就把剩下的一百餘箱光碟放在正電公司的倉庫裡，過
    了幾天，范志偉說江某發現盜版光碟，於是我就開車自行將
    其中約五十箱載到汐止某處廢棄工廠旁丟棄」等語（見偵查
    卷第四七頁至五一頁）；於偵查中供稱：「八十九年底到九
    十年初，都向台南一位綽號阿宏的買，每片進價三十元，到
    九十年四月就沒作了，共進二、三十萬元，尚有十幾萬未清
    」、「自八十九年六月開始至九十年止陸續進貨十幾次，而
    當時是過年前進貨較多，所以被查獲時才會那麼多，當初進
    貨快二萬片，現在我還欠他錢」各等語（分見偵查卷第一三
    二頁背面、第一三三頁、第一八二頁背面、第一八三頁），
    顯見被告自八十九年十月間起至九十年四月間止確有販賣上
    揭盜版光碟無疑，所辯僅持有盜版光碟尚未販賣云云，要係
    避重就輕之詞，不足採信。
  (三)按刑法上所謂常業犯，係指反覆以同種類行為為目的之社會
    活動之職業性犯罪而言，至於其犯罪所得之多寡，事後仍否
    保有該犯罪所得，是否恃此犯罪為唯一之謀生職業，則非所
    問（參照最高法院八十五年度台上字第五一○號、八十年度
    台上字第四四五號判決意旨）。查依被告於上開偵查中所述
    ，其於前述期間共購入二萬片的盜版光碟之情，販入價格以
    每片三十元計，則須六十萬元，而本件被告被查扣的盜版光
    碟共五○二五片；另被告自承有載五十餘箱丟棄，每箱約一
    百片，則被告丟棄的盜版光碟，亦應有五千餘片。據此可推
    算出被告自八十九年十月至九十年四月間止，應已賣出近萬
    片，以一片獲利七十元計，其共獲利近七十萬元。是以被告
    進貨數量多達二萬片及半年間販賣約一萬片，獲利近七十萬
    元，且其所販賣者均為盜版光碟，並參以其於警訊所供係因
    經濟壓力而從事此業，足認被告係反覆從事以同種類行為即
    販賣盜版音樂光碟為目的之職業，足認定其係以侵害他人著
    作權為業，並恃以維生，自屬常業犯。是被告所辯辯稱其目
    前從事多項職業，並提出其為千代洋酒行之負責人，係經營
    酒類販售，並非常業犯云云，亦屬避重就輕之詞，尚難採信
    。
二、核被告所為，係犯修正前（即行為時）著作權法第九十四條
    、第九十三條第三款、第八十七條第二款之以明知為侵害著
    作權之物，意圖營利而交付之方法，侵害他人之著作權為常
    業罪。惟被告行為後，著作權法業經二次修正，第一次於九
    十二年七月九日公布施行，同年七月十一日生效（以下稱第
    一次修正），第二次於九十三年九月一日修正公布施行，同
    年九月三日生效（以下稱第二次修正），就意圖營利而以移
    轉所有權之方法，散布著作重製物為光碟而侵害他人之著作
    財產權者，第一次修正於第九十一條之一第三項規定「處三
    年以下有期徒刑、拘役，或併科新臺幣一百五十萬元以下罰
    金」。第二次修正於九十一條之一第三項規定「處六月以上
    ，三年以下有期徒刑，得併科新台幣二十萬元以上，二百萬
    元以下罰金」。而第一次修正前行為時著作權法第九十三條
    第三款、第八十七條第二款之意圖營利而交付侵害著作權之
    物（不分是否光碟），處「二年以下有期徒刑，得併科新臺
    幣十萬元以下罰金」，比較新舊法及中間法之結果，以第一
    次修正前即行為時之著作權法第九十三條第三款、第八十七
    條第二款明知為侵害著作權之物，意圖營利交付之罪，較有
    利於被告；又著作權法第九十四條侵害著作權之常業犯之法
    定刑，於第一次修正時，由原定之「一年以上七年以下有期
    徒刑，得併科新台幣四十五萬元以下罰金」，修正為法分兩
    項處罰：第一項之法定刑為「一年以上七年以下有期徒刑，
    得併科新台幣三十萬元以上三百萬元以下罰金」，第二項之
    法定刑為「一年以上七年以下有期徒刑，得併科新台幣八十
    萬元以上八百萬元以下罰金」，第二次修正時該條並未修正
    ，比較修正前後，亦以修正前（即行為時）之著作權法第九
    十四條較有利於被告，應依刑法第二條第一項但書規定，適
    用修正前第九十四條、第九十三條第三款、第八十七條第二
    款處斷。公訴人於原審改稱被告所為尚不構成常業犯，尚有
    未洽，應變更起訴法條。被告意圖散布而陳列、持有侵害著
    作權物之低度行為，應為意圖營利而交付侵害著作權物之高
    度行為所吸收，不另論罪。又被告自九十年五月間起至同年
    十月十一日止，經查無以販賣盜版光碟為常業之具體事證，
    有臺灣士林地方法院檢察署檢察官九十年度偵字第一○二六
    五號不起訴處分書在卷可稽，是上開期間並不能證明被告有
    販賣盜版光碟為常業之犯行，公訴人另起訴此部分之事實，
    與上開論罪部分同為常業犯之集合犯之部分行為，屬實質上
    一罪之部分行為，爰就此部分不另為無罪之諭知。
三、原審對被告予以論罪科刑，固非無見，惟被告行為後，著作
    權法經第一次、第二次修正，原審未及比較適用，尚有未合
    ；又原審對於檢察官起訴被告自九十年五月間起至同年十月
    十一日止之犯罪事實，未予認定有罪或無罪，自有已受請求
    之事項未予判決之違法，亦有未合；再本件之查扣之盜版音
    樂光碟，共有五千零二十五片，有扣押物品清單附卷可稽，
    原審認定有五千二百七十二片，與事實顯有不符；又原判決
    書查無附表，其犯罪事實欄竟記載「張惠妹等數十歌手之專
    輯音樂光碟片（如附表所示）」，亦有疏漏。被告上訴意旨
    ，仍執陳詞辯稱僅持有盜版光碟，並無販賣事實云云雖無理
    由，然原判決既有上開可議之處，無由維持，自應由本院撤
    銷改判。爰審酌被告已有違反著作權法之前科紀錄，於緩刑
    期內再犯本案，顯無悔改之意，並參酌其販賣盜版光碟之規
    模不小、數量龐大，及其犯罪之動機、手段、目的、犯後態
    度等一切情狀，量處有期徒刑三年二月。扣案之盜版音樂光
    碟五千零二十五片，係被告所有供犯罪所用之物，業據被告
    自承在卷，應依刑法第三十八條第一項第二款規定，宣告沒
    收。
據上論斷，應依刑事訴訟法第369條第1項前段、第364條、第299
條第1項前段、第300條、（92.7.9修正前）著作權法第94條、第
93條第3款、第87條第2款，刑法第2條第1項但書、第11條前段、
第38條第1項第2款，判決如主文。
本案經檢察官林炳雄到庭執行職務。
中　　華　　民　　國　　94　　年　　4　　月　　20　　日
　　　　　　　　　刑事第十三庭  審判長法　官  劉景星
　　　　　　　　　　　　　　　　　　  法　官  陳博志
　　　　　　　　　　　　　　　　　　  法　官  李春地
以上正本證明與原本無異。
如不服本判決，應於收受送達後十日內向本院提出上訴書狀，其
未敘述上訴之理由者並得於提起上訴後十日內向本院補提理由書
（均須按他造當事人之人數附繕本）。
                                      書記官  柳秋月
中　　華　　民　　國　　94　　年　　4 　　月　　20　　日
附錄：本案論罪科刑法條全文
92.7.9修正前著作權法第94條
以犯第91條、第92條或第93條之罪為常業者，處1年以上7年以下
有期徒刑，得併科新台幣45萬元以下罰金。
92.7.9修正前著作權法第93條
有下列情形之一者，處2年以下有期徒刑，得併科新台幣10萬元
以下罰金：
一、侵害第15條至第17條規定之著作人格權者。
二、違反第70條規定者。
三、以第87條各款方法之一侵害他人之著作權者。
92.7.9修正前著作權法第87條第2款
有下列情形之一者，除本法另有規定外，視為侵害著作權或製版
權：
二、明知為侵害著作權或製版權之物而散布或意圖散布而陳列或
    持有或意圖營利而交付者。
